【裁判字號】    97,消債更,337
【裁判日期】    980224
【裁判案由】    聲請更生程序
【裁判全文】
臺灣高雄地方法院民事裁定           97年度消債更字第337號
聲  請  人
即  債務人  甲○○
上列當事人因消費者債務清理事件聲請更生，本院裁定如下：
    主  文
聲請駁回。
聲請費用由聲請人負擔。
    理  由
一、聲請意旨略以：聲請人即債務人甲○○負債總額達新臺幣（
    下同）720,170 元，嗣依中華民國銀行公會會員辦理消費金
    融案件無擔保債務協商機制，與債權人國泰世華商業銀行股
    份有限公司（下稱國泰世華銀行）等4 家金融機構達成分期
    還款協議，約定自民國95年7 月起，以分80期，利率12.88%
    ，每月還款13,788元之方式償債，惟聲請人擔任保險業務員
    ，於協商時業績還算不錯，然自96年起每月收入僅20,000元
    ，扣除租金及基本生活開銷後，根本無力繳交上開協商款項
    ，是聲請人因不可歸責於己之事由，致使履行已成立之協商
    內容顯有困難，因而於96年2 月間毀諾，毀諾時所積欠無擔
    保或無優先權之債務總額未逾12,000,000元，復未經法院裁
    定開始清算程序或宣告破產，爰向本院聲請更生等語。
二、按債務人不能清償債務或有不能清償之虞者，得依本條例所
    定更生或清算程序，清理其債務；次按債務人對於金融機構
    因消費借貸、自用住宅借款、信用卡或現金卡契約而負債務
    ，在聲請更生或清算前，應提出債權人清冊，以書面向最大
    債權金融機構請求協商債務清償方案並表明共同協商之意旨
    ，而債務人與金融機構協商成立者，除非因不可歸責於己之
    事由，致履行顯有重大困難，否則不得聲請更生或清算，消
    費者債務清理條例第3 條、第151 條第1 項、第5 項規定意
    旨甚明。是債務人因前開情形而對金融機構負有債務而有不
    能清償債務或不能清償之虞者，應先向最大債權金融機構請
    求協商，債務清償方案成立後，即應由債務人按其條件履行
    ，如於其後發生情事變更，在清償期間內之收入或收益不如
    預期，致該方案履行困難甚或履行不能，而有不可歸責於己
    之事由，始能聲請更生或清算。此項規定旨在避免債務人任
    意毀諾已成立之協商，濫用更生或清算之裁判上債務清理程
    序，蓋債務清償方案係經當事人間通盤考量債務人當時財務
    狀況及償還能力後所自主訂定之債務清理契約，該協議既經
    成立，債務人自應受之拘束。是債務人既已與金融機構協商
    成立，如僅因一時之履行不便而未能按照原訂協商方案續為
    清償，或認該協商方案履行有其他不適當情形，本於當事人
    間前置協商之意旨，自仍應再循協商途徑謀求解決，以避免
    過度損及債權人之利益，是債務人若因此而不為協商即遽不
    履約，尚難認有何不可歸責於己之事由，而致履行顯有重大
    困難之情形。末按聲請更生或清算不合程式或不備其他要件
    者，法院應以裁定駁回之，但其情形可以補正者，法院應定
    期間先命補正，消費者債務清理條例第8條亦有明文規定。
三、經查：
  (一)聲請人於95年6 月10日依金融主管機關協調成立之中華民國
    銀行公會會員即最大債權銀行國泰世華銀行辦理消費金融案
    件無擔保債務協商機制與上述之金融機構債權人達成分期還
    款協議，同意自95年7 月份起分80期，利率12.88%，每月償
    還13,788元依各債權銀行債權金額比例清償各項債務至全部
    清償為止，而聲請人於協商成立後，嗣於96年2 月間即未再
    如約繳款乙節，此有協議書1 份在卷可稽（見本院卷第40頁
    ），並據國泰世華銀行具狀陳報在卷（詳本院卷第47頁），
    應堪信為真。
  (二)惟聲請人雖陳稱因協商後收入減少，經扣除房屋租金及個人
    基本生活開銷支出後已無力清償前開協商款項，不得已於96
    年2 月間毀諾，而認其有不可歸責於己致履行顯有重大困難
    之事由云云，經查，前開無擔保債務清償協議性質上既為聲
    請人與國泰世華銀行等4 家金融機構自主性訂立之債務清理
    契約，其債務清償方案當屬經當事人間通盤考量聲請人當時
    財務狀況及償還能力後所為者，協議既經成立，除有嗣後發
    生於協商當時無從預見之情事，而屬不可歸責於聲請人者外
    ，聲請人自仍應受之拘束。聲請人為保險業務員，其業務收
    入之多寡本係憑藉自身之努力賺取，於協商時應可預見如將
    來業績不佳可能有收入減少而無法清償上開協商款之情形，
    而仍願意與國泰世華銀行等金融機構達成前揭還款協議，顯
    然已就將來因業績不佳導致收入減少，如何籌措資金償債等
    情納入考量，自難以嗣後收入確有減少之情形，而謂有不可
    歸責之事由存在。況縱有因無收入以致無從履行等一時履行
    不便之情形，本於消費者債務清理條例第151 條前置協商之
    精神，仍應再行與債權金融機構協商，謀求緩期清償或再行
    核定協商金額等解決之途，然聲請人復表達無與國泰世華銀
    行等金融機構再為協商之意願，此有本院公務電話紀錄1 份
    在卷足憑，而遽為本件更生之聲請，揆諸上開說明，自難認
    其毀諾係因不可歸責於己之事由所致者。此外，聲請人復未
    能就其有何因其他不可歸責於己之事由而毀諾之情事舉證以
    實其說，是聲請人並無因不可歸責於己之事由，而致履行顯
    有重大困難之情事。
四、末按，聲請更生或清算不合程式或不備其他要件者，法院應
    以裁定駁回之，但其情形可以補正者，法院應定期間先命補
    正，本條例第8 條定有明文。聲請人既無法立證證明其確於
    與金融機關達成前揭協商後，有何不可歸責於己之事由致履
    行顯有重大困難之情事，應屬聲請更生之要件不備，且又無
    從補正，自應駁回其更生之聲請。
五、依消費者債務清理條例第11條第1 項、第8 條、第15條，民
    事訴訟法第78條、第95條，裁定如主文。
中    華    民    國    98    年    2     月    24    日
                        民事庭  法      官  許勻睿
上為正本係照原本作成。
如不服本裁定，應於裁定送達後10日內，以書狀向本院提出抗告
，並繳納抗告費新臺幣1千元。
中    華    民    國    98    年    2     月    24    日
                                書  記  官  王楨珍


司法院資訊處製作；財團法人民間司法改革基金會備份。
